---
title: "Análisis Espectral No Paramétrico"
subtitle: "Curso: Series de tiempo y Modelos de Espacio-Estado"
author: "Evelyn Guzmán, César Conejo, Jesús Pacheco, Mercedes Alpízar"
output:
  ioslides_presentation: default
 # footer: "Universidad de Costa Rica"
  fig_caption: yes
 # slidy_presentation: default
---



```{r setup, include=FALSE, eval=FALSE}
knitr::opts_chunk$set(echo = FALSE)
```

```{r, echo=FALSE}
#paquetes
suppressMessages(suppressWarnings(library(data.table)))
suppressMessages(suppressWarnings(library(timeSeries)))
suppressMessages(suppressWarnings(library(zoo)))
suppressMessages(suppressWarnings(library(dygraphs)))
suppressMessages(suppressWarnings(library(dplyr)))
suppressMessages(suppressWarnings(library(knitr)))
suppressMessages(suppressWarnings(library(reshape2)))
suppressMessages(suppressWarnings(library(ggplot2)))
```


```{r, echo=FALSE}
#datos y transformacion

temp<-read.csv("max_temp.csv",sep=";",dec = ".", header = TRUE, col.names = c("Fecha","Liberia"))
  
temp$Fecha<-as.Date(temp$Fecha)


for (i in 2:dim(temp)[1]-2)
  {
  temp$Liberia[i][is.na(temp$Liberia[i])]<-
    (temp$Liberia[i-1]+(temp$Liberia[i+1][is.na(temp$Liberia[i+1])]<-temp$Liberia[i+2]))/2
  }

temp$Liberia<-substituteNA(temp$Liberia,type="median")


#Serie
temp.ts<-zoo(temp$Liberia, temp$Fecha)
temp.ts2<-ts(temp$Liberia) #para el periograma tiene que estar en este formato

```


#Objetivos 

##Objetivo General

Profundizar en la teoría del análisis espectral no paramétrico así como sus aplicaciones en series de tiempo.

##Objetivos específicos

- Repasar los conceptos esenciales de la teoría del análisis espectral como análisis de Fourier,  el periodograma, la densidad espectral y otros.
	 
- Investigar para qué tipo de series de tiempo el análisis espectral es una herramienta fundamental.
	
- Utilizar el programa estadístico R para filtrar la serie de las temperaturas máximas de Liberia, utilizado la teoría de análisis espectral. 


#Marco Teórico

## _

Cualquier proceso estacionario se puede representar mediante una combinación lineal de senos y cosenos se puede expresar aproximadamente de la siguiente forma:
	
 $X_t = \sum_{j = 1}^{q}[U_{j1} \cos(2\pi \omega_{j} t) +  U_{j2} \sin(2\pi\omega_{j} t)$

Donde $U_{k1}$, $U_{k2}$ para $k = 1,2,...,q$ son variable aleatorias con media cero y varianza $\sigma_{k}^{2}$ y $\omega_{j} = \frac{j}{n}$ son los ciclos. 


##Análisis espectral no paramétrico

<!-- Pienso que se puede explicar la teor`ìa a la vez que se va dando el ejemplo -->

##Datos
Serie: Temperaturas máximas diarias reportadas en Liberia entre el 2011 y 2014. *National Oceanic and Atmospheric Administration*

```{r, echo=FALSE, fig.height=4, fig.width=7, fig.align="center"}
#Grafico general

dygraph(temp.ts, main="Temperatura maxima en Liberia (diaria)") %>%
  dyAxis("y",label = "Temperatura (C)") %>%
  dySeries("V1", label = "Grados (C)")%>%
dyLegend(show = "always", hideOnMouseOut = FALSE)

```


#Estimación espectral no paramétrica

<!-- L se escoge -->
<!-- L=floor(per_Liberia$bandwidth*n) -->
<!-- m=(L-1)/2 -->

<!-- Bl<-per_Liberia$freq[4]-m/n -->
<!-- Bu<-per_Liberia$freq[4]+m/n -->

<!-- B<-cbind(Bl,Bu) -->

<!-- Bu-Bl aprox per_Liberia$bandwidth -->

## El Peridiograma

- Estimador espectral
- Descrubrir los componentes periódicos de la serie

```{r, echo=FALSE, fig.align="center"}

par(mfrow=c(1,2))
per_Liberia<-spec.pgram(temp.ts2, log = "no", main="Peridiograma")
spec.pgram(temp.ts2, log = "no", xlim=c(0,0.02), main=" ")

##frecuencias
orden<-order(per_Liberia$spec,per_Liberia$freq,decreasing = TRUE)[1:5]
```


##Suavizado del peridiograma


```{r, echo=FALSE}
#Esto lo hice pensando en el ejercicio que hace el Shumway pero al final
#no estaba segura si dejarlo o no o en què momento ponerlo.
#ahì ven.

#Intevalo de confianza 
df=per_Liberia$df
L=qchisq(0.975, df)
U=qchisq(0.025, df)

#tabla
DF<-data.frame(Freq=signif(per_Liberia$freq[orden],3), Lower=df*per_Liberia$spec[orden]/L,Upper=df*per_Liberia$spec[orden]/U, Power=per_Liberia$spec[orden])
kable(DF)

# hist(per_Liberia$spec, main="Histograma del poder del espectro", xlim=c(0,100), breaks =50 )

#Con un 97.5% de confianza, el espectro de 1/216 est´á en medio de esos valores
```

##Suavizado del peridiograma

- Filtrado Lineal 
- Permite delimitar la varianza en determinados intervalos de frecuencia


```{r, echo=FALSE, fig.align="center"}
#Daniel

# par(mfrow=c(1,3))
# k = kernel("daniell", 4) #m=4
# spec.pgram(temp.ts2, k, main="")
# k = kernel("daniell", c(4,4))
# spec.pgram(temp.ts2, k, main="")
# k = kernel("daniell", c(9,9,9))
# spec.pgram(temp.ts2, k)


periodo.a <- rev(c(1/6, 1/5, 1/4, 1/3, 0.5, 1, 3, 5, 10, 100))
Anios.frac <- rev(c("1/6", "1/5", "1/4", "1/3", "1/2", "1", "3", "5", "10", 
    "100"))
Frec.anual <- 1/periodo.a * 1/12

spec.df <- data.frame(Frecuencia = per_Liberia$freq, `c(9,9,9)` = per_Liberia$spec)
names(spec.df) <- c("Frecuencia", "Sin Daniel")

k <- kernel("daniell", c(4))
spec.df[, "c(4)"] <- spec.pgram(temp.ts2, kernel = k, taper = 0, plot = FALSE)$spec
k <- kernel("daniell", c(4, 4))
spec.df[, "c(4,4)"] <- spec.pgram(temp.ts2, kernel = k, taper = 0, plot = FALSE)$spec
k <- kernel("daniell", c(4,4,4))
spec.df[, "c(4,4,4)"] <- spec.pgram(temp.ts2, kernel = k, taper = 0, plot = FALSE)$spec

suppressWarnings(suppressMessages(
  spec.df <- melt(spec.df, id.vars = "Frecuencia", value.name = "Poder", variable.name = "Kernel")
))

ggplot(data = subset(spec.df)) + 
  geom_path(aes(x = Frecuencia, y = Poder, color = Kernel)) + 
  scale_x_continuous("Periodo (anual)", breaks = Frec.anual, labels = Anios.frac)+
  scale_y_log10()

```


##Tappering


##Extracción  de la señal

```{r, echo=FALSE, fig.height=5, fig.width=6, fig.align="center"}

#las frecuencias con los mayores espectros
freq11<-per_Liberia$freq[orden[1]]
freq12<-per_Liberia$freq[orden[2]]
freq13<-per_Liberia$freq[orden[3]]
freq14<-per_Liberia$freq[orden[4]]
freq15<-per_Liberia$freq[orden[5]]

spec.pgram(temp.ts2, log = "no", xlim=c(0,0.02), main=" ")

abline(v=freq11, lty="dotted",col="red")
abline(v=freq12, lty="dotted",col="green")
abline(v=freq13, lty="dotted",col="blue")
abline(v=freq14, lty="dotted",col="yellow")
abline(v=freq15, lty="dotted",col="orange")

```


##Extracción  de la señal

```{r, echo=FALSE, fig.height=3, fig.width=5}

#tabla
DF2<-data.frame(Frecuencia=signif(per_Liberia$freq[orden],3), Periodo=1/per_Liberia$freq[orden], Poder=per_Liberia$spec[orden])
kable(DF2)


```


##Extracción  de la señal

<!-- ### Encontrar las frecuencia de interés -->

```{r, echo=FALSE}
dygraph(temp.ts, main="Temperatura maxima en Liberia (diaria)") %>%
  dyAxis("y",label = "Temperatura (C)") %>%
  dySeries("V1", label = "Grados (C)")%>%
dyLegend(show = "always", hideOnMouseOut = FALSE)

```


<!-- En este uno explica lo siguiente: -->
<!-- Del cuadro se observa que el periodo asociado a la frecuencia con mayor poder de espectro es el de 345 dìas, as´í un año. de ah`ì que tiene un periodo podriamos decir anual. EL segundo es de 115 d`ìas, esto es un periodo casi cuatrimestral.
Entonces, los dos primeros periodos, los que tienen mayor sentido y son los que se escogen para la señal. 
Una vez con eso, simplemente se hace un ajuste por minimos cuadrados.
-->


```{r, echo=FALSE}
n<-length(temp.ts2)

c11 <- cos(2*pi*1:n*freq11)
s11 <- sin(2*pi*1:n*freq11)
c12 <- cos(2*pi*1:n*freq12)
s12 <- sin(2*pi*1:n*freq12)
c13 <- cos(2*pi*1:n*freq13)
s13 <- sin(2*pi*1:n*freq13)
c14 <- cos(2*pi*1:n*freq14)
s14 <- sin(2*pi*1:n*freq14)
c15 <- cos(2*pi*1:n*freq15)
s15 <- sin(2*pi*1:n*freq15)

omega1 <- cbind(c11, s11)
omega2 <- cbind(c12, s12)
omega3 <- cbind(c13, s13)
omega4 <- cbind(c13, s14)
omega5 <- cbind(c13, s15)


```


##Extracción  de la señal

```{r, echo=FALSE}
#grafico final

temp.aj<-merge(Temp=temp.ts, Filtro1=lm(temp.ts~omega1)$fit, Filtro2=lm(temp.ts~omega1+omega2)$fit,
               Filtro3=lm(temp.ts~omega1+omega2+omega3+omega4+omega5)$fit)

dygraph(temp.aj,  main="Temperatura maxima en Liberia (diaria) con filtrado") %>%
  dyAxis("y",label = "Temperatura (C)") %>%
  dyLegend(show = "always", hideOnMouseOut = FALSE)%>%
dyHighlight(highlightSeriesOpts = list(strokeWidth = 2))

```

#Conclusiones


##Fuentes
