---
title: "Análisis Espectral No Paramétrico"
subtitle: "Curso: Series de tiempo y Modelos de Espacio-Estado"
author: "Evelyn Guzmán, César Conejo, Jesús Pacheco, Mercedes Alpízar"
output:
  ioslides_presentation: default
 # footer: "Universidad de Costa Rica"
  fig_caption: yes
 # slidy_presentation: default
---



```{r setup, include=FALSE, eval=FALSE}
knitr::opts_chunk$set(echo = FALSE)
```

```{r, echo=FALSE}
#paquetes
suppressMessages(suppressWarnings(library(data.table)))
suppressMessages(suppressWarnings(library(timeSeries)))
suppressMessages(suppressWarnings(library(zoo)))
suppressMessages(suppressWarnings(library(dygraphs)))
suppressMessages(suppressWarnings(library(dplyr)))
suppressMessages(suppressWarnings(library(knitr)))
suppressMessages(suppressWarnings(library(reshape2)))
suppressMessages(suppressWarnings(library(ggplot2)))
```


```{r, echo=FALSE}
#datos y transformacion

temp<-read.csv("max_temp.csv",sep=";",dec = ".", header = TRUE, col.names = c("Fecha","Liberia"))
  
temp$Fecha<-as.Date(temp$Fecha)

#completar los datos
for (i in 2:dim(temp)[1]-2)
  {
  temp$Liberia[i][is.na(temp$Liberia[i])]<-
    (temp$Liberia[i-1]+(temp$Liberia[i+1][is.na(temp$Liberia[i+1])]<-temp$Liberia[i+2]))/2
  }

temp$Liberia<-substituteNA(temp$Liberia,type="median")


#Serie
temp.ts<-zoo(temp$Liberia, temp$Fecha)
temp.ts2<-ts(temp$Liberia) #para el periograma tiene que estar en este formato

```


#Objetivos 

##Objetivo General

Profundizar en la teoría del análisis espectral no paramétrico así como sus aplicaciones en series de tiempo.

##Objetivos específicos

- Repasar los conceptos esenciales de la teoría del análisis espectral como análisis de Fourier,  el periodograma, la densidad espectral y otros.
	 
- 
	
- Utilizar el programa estadístico R para filtrar la serie de las temperaturas máximas de Liberia, utilizado la teoría de análisis espectral. 


##Marco Teórico

Cualquier proceso estacionario se puede representar mediante una combinación lineal de senos y cosenos se puede expresar aproximadamente de la siguiente forma:
	
 $$X_t = \sum_{j = 1}^{q}[U_{j1} \cos(2\pi \omega_{j} t) +  U_{j2} \sin(2\pi\omega_{j} t)]$$

Donde $U_{k1}$, $U_{k2}$ para $k = 1,2,...,q$ son variable aleatorias con media cero y varianza $\sigma_{k}^{2}$ y $\omega_{j} = \frac{j}{n}$ son los ciclos. 


##Datos
Serie: Temperaturas máximas diarias reportadas en Liberia entre el 2011 y 2014. *National Oceanic and Atmospheric Administration*

```{r, echo=FALSE, fig.height=4, fig.width=7, fig.align="center"}
#Grafico general

dygraph(temp.ts, main="Temperatura máxima en Liberia (diaria)") %>%
  dyAxis("y",label = "Temperatura (C)") %>%
  dySeries("V1", label = "Grados (C)")%>%
dyLegend(show = "always", hideOnMouseOut = FALSE)

```


#Estimación espectral no paramétrica

## Densidad espectral

De manera análoga, podemos definir la descomposición de frecuencias de la función de autocovarianza. 
Para esto, suponga que $X_t$ es un proceso estacionario con función de autocovarianza $\gamma(\cdot)$ que satisface $\sum_{-\infty}^\infty |\gamma(h)| < \infty $. Entonces para $-1/2 \leq \omega \leq 1/2$ la densidad espectral se define como:

	
$$f(\omega)= \sum_{-\infty}^\infty |\gamma(h)| e^{-2\pi i \omega h}$$



## El periodograma

Definimos la transformada discreta de Fourier (TDF) de $(x_{1}, ..., x_{t})$ como:
$$d(\omega_j)=n^{-1/2} \sum_{t=1}^n x_t e^{2 \pi i \omega_j t}$$
para $j = 0,1,..., n - 1$



 Y, para el conjunto de datos $x_{1}, ..., x_{n}$, se define el periodograma como:
$$I(\omega_j)= |d(\omega_j)|^2$$
\noindent para $j = 0,1,..., n - 1$

## El Periodograma

$$I(\omega_j)=\sum_{|h|<n} \hat{\gamma}(h) e^{-2 \pi i \omega_j h}$$


\noindent Donde $I(\omega_j)$ es la versión muestral del poder de espectro $\gamma _{0}f(\omega_j)$.

- Estimador espectral
- Descubrir los componentes periódicos de la serie

## El Periodograma
```{r, echo=FALSE}
n=length(temp.ts)
P = abs(2*fft(temp.ts2)/n)^2; Fr = 0:(n-1)/n
 plot(Fr, P, type="l", xlab="frequency", ylab="periodogram",xlim=c(0,0.02), ylim=c(0,500))
 
 orden<-order(P,Fr,decreasing = TRUE)[1:5]
 
```



## El Periodograma

```{r, echo=FALSE, fig.align="center"}

par(mfrow=c(1,2))
per_Liberia<-spec.pgram(temp.ts2, log = "no", main="Peridiograma")
spec.pgram(temp.ts2, log = "no", xlim=c(0,0.02), main="Zoom")

##frecuencias
orden<-order(per_Liberia$spec,per_Liberia$freq,decreasing = TRUE)[1:5]
```

## El Periodograma

```{r, echo=FALSE, fig.height=5, fig.width=6, fig.align="center"}

#las frecuencias con los mayores espectros
freq11<-per_Liberia$freq[orden[1]]
freq12<-per_Liberia$freq[orden[2]]
freq13<-per_Liberia$freq[orden[3]]
freq14<-per_Liberia$freq[orden[4]]
freq15<-per_Liberia$freq[orden[5]]

spec.pgram(temp.ts2, log = "no", xlim=c(0,0.02), main=" ")

abline(v=freq11, lty="dotted",col="red")
abline(v=freq12, lty="dotted",col="green")
abline(v=freq13, lty="dotted",col="blue")
abline(v=freq14, lty="dotted",col="yellow")
abline(v=freq15, lty="dotted",col="orange")

```

## El Periodograma

```{r, echo=FALSE, fig.height=3, fig.width=5}

#tabla
DF2<-data.frame(Frecuencia=signif(per_Liberia$freq[orden],3), Periodo=1/per_Liberia$freq[orden], Poder=per_Liberia$spec[orden])
kable(DF2)


```


##Propiedades Asintóticas


Para muestras grandes el periodograma converge en distribución a la densidad espectral:
$$E[I(\omega_{j:n})] \leftarrow f(\omega)$$
Dado que $x_t$ es un proceso lineal con parámetros $\psi_j$ sumables, se tiene que
$$\frac{2\;I(\omega_{j:n})}{f(\omega_j)} \overset{d}{\longrightarrow} \chi^{2}_{2}$$

## Suavizado del periodograma


La idea general de los suavizadores consiste en ponderar las frecuencias alrededor de una frecuencia meta. El grado del suavizamiento depende entonces de dos aspectos principales:

 -La cantidad $L = 2m+1$ de frecuencias circundantes utilizadas para generar el estimador suavizado.
 
 -Los pesos asignados a las frecuencias circundantes.

##Suavizado del periodograma


 Una \textit{spectral window} es una función $W_m(\cdot)$ sobre las densidades de Fourier tal que: 
$$
\left\{\begin{matrix}
W_m(k) \geq 0\\ 
W_m(k) = W_m(-k)\\ 
\sum_{k = -m}^{m} W_m(k) = 1
\end{matrix}\right.
$$


Bajo este concepto se puede describir cualquier método de suavizamiento mediante

$$
\bar{f}(\omega) = \sum_{k = -m}^{m} W_m(k) I(\omega + k/n)
$$

## Suavizamiento del periodograma 

Existe literatura en la que la descripción anterior se hace en función de \textit{bandas}, de forma que se define una banda $B$ con $L$ elementos mediante

$$
B = \{\omega^{*}: \omega_j - m/n \leq \omega^{*} \leq \omega_j + m/n\}
$$

y se define su \textit{ancho de banda} por $B_w  = L/n$.



##Suavizado del peridiograma

```{r, echo=FALSE}
#Esto lo hice pensando en el ejercicio que hace el Shumway pero al final
#no estaba segura si dejarlo o no o en què momento ponerlo.
#ahì ven.

#Intevalo de confianza 
df=per_Liberia$df
L=qchisq(0.975, df)
U=qchisq(0.025, df)

#tabla
DF<-data.frame(Freq=signif(per_Liberia$freq[orden],3), Lower=df*per_Liberia$spec[orden]/L,Upper=df*per_Liberia$spec[orden]/U, Power=per_Liberia$spec[orden])
kable(DF)

```

##Suavizado del peridiograma 

```{r, echo=FALSE}
 hist(per_Liberia$spec, main="Histograma del poder del espectro", xlim=c(0,100), breaks =50 )

#Con un 97.5% de confianza, el espectro de 1/216 est´á en medio de esos valores
```

##Método de Daniell

El suavizador de Daniell está descrito por
$$W_m(k) = \frac{1}{2m+1} = 1/L$$


```{r, echo=FALSE, fig.align="center"}
#Daniel
 
par(mfrow=c(1,3))
 k = kernel("daniell", 4, "Daniell m=4") #m=4
suppressWarnings(spec.pgram(temp.ts2, k, main="Daniell m=4"))
k = kernel("daniell", c(4,4))
suppressWarnings(spec.pgram(temp.ts2, k, main="Daniell m=4"))
k = kernel("daniell", c(9,9,9))
suppressWarnings(spec.pgram(temp.ts2, k))

```

##Suavizado del peridiograma
```{r, echo=FALSE}

periodo.a <- rev(c(1/6, 1/5, 1/4, 1/3, 0.5, 1, 3, 5, 10, 100))
Anios.frac <- rev(c("1/6", "1/5", "1/4", "1/3", "1/2", "1", "3", "5", "10", 
    "100"))
Frec.anual <- 1/periodo.a * 1/12

spec.df <- data.frame(Frecuencia = per_Liberia$freq, `c(9,9,9)` = per_Liberia$spec)
names(spec.df) <- c("Frecuencia", "Sin Daniel")

k <- kernel("daniell", c(4))
spec.df[, "c(4)"] <- spec.pgram(temp.ts2, kernel = k, taper = 0, plot = FALSE)$spec
k <- kernel("daniell", c(4, 4))
spec.df[, "c(4,4)"] <- spec.pgram(temp.ts2, kernel = k, taper = 0, plot = FALSE)$spec
k <- kernel("daniell", c(4,4,4))
spec.df[, "c(4,4,4)"] <- spec.pgram(temp.ts2, kernel = k, taper = 0, plot = FALSE)$spec

suppressWarnings(suppressMessages(
  spec.df <- melt(spec.df, id.vars = "Frecuencia", value.name = "Poder", variable.name = "Kernel")
))

ggplot(data = subset(spec.df)) + 
  geom_path(aes(x = Frecuencia, y = Poder, color = Kernel)) + 
  scale_x_continuous("Periodo (anual)", breaks = Frec.anual, labels = Anios.frac)+
  scale_y_log10()

```


##Suavizado del peridiograma: Otros métodos

```{r, echo=FALSE, fig.align="center"}

# otros métodos
 
 par(mfrow=c(1,3))
 
  k = kernel("modified.daniell", 4)
 suppressWarnings(spec.pgram(temp.ts2, k, main=" Daniell Modificado"))
 
 k = kernel("dirichlet", 4, r=3)
 suppressWarnings(spec.pgram(temp.ts2, k, main="Dirichlet"))
 
 k = kernel("fejer", 4, r=3)
 suppressWarnings(spec.pgram(temp.ts2, k, main="Fejér"))




```


```{r, echo=FALSE}
n<-length(temp.ts2)

c11 <- cos(2*pi*1:n*freq11)
s11 <- sin(2*pi*1:n*freq11)
c12 <- cos(2*pi*1:n*freq12)
s12 <- sin(2*pi*1:n*freq12)
c13 <- cos(2*pi*1:n*freq13)
s13 <- sin(2*pi*1:n*freq13)
c14 <- cos(2*pi*1:n*freq14)
s14 <- sin(2*pi*1:n*freq14)
c15 <- cos(2*pi*1:n*freq15)
s15 <- sin(2*pi*1:n*freq15)

omega1 <- cbind(c11, s11)
omega2 <- cbind(c12, s12)
omega3 <- cbind(c13, s13)
omega4 <- cbind(c13, s14)
omega5 <- cbind(c13, s15)


```


##Descomposición  de la señal

```{r, echo=FALSE}

temp.sum<-merge(Temp=temp.ts, f1=lm(temp.ts~omega1)$fit, f2=lm(temp.ts~omega2)$fit,
               f3=lm(temp.ts~omega3)$fit)

dygraph(temp.sum,  main="Descomposición de la Señal") %>%
  dyAxis("y",label = "Temperatura (C)") %>%
  dyLegend(show = "always", hideOnMouseOut = FALSE)%>%
  dyHighlight(highlightSeriesOpts = list(strokeWidth = 2))
```

##Extracción  de la señal

```{r, echo=FALSE}
temp.aj<-merge(Temp=temp.ts, Filtro2=lm(temp.ts~omega1+omega2)$fit,
               Filtro3=lm(temp.ts~omega1+omega2+omega3+omega4+omega5)$fit)

dygraph(temp.aj,  main="Temperatura maxima en Liberia (diaria) con filtrado") %>%
  dyAxis("y",label = "Temperatura (C)") %>%
  dyLegend(show = "always", hideOnMouseOut = FALSE)%>%
dyHighlight(highlightSeriesOpts = list(strokeWidth = 2))

```

##Conclusiones

-La serie tiene dos frecuencias importantes, una anual y otra cuatrimestral.





